臺灣嘉義地方法院民事判決
                                    110年度嘉簡字第196號
原      告  曾雅楓  
被      告  羅兼    
上列當事人間因被告詐欺取財案件，原告提起侵權行為損害賠償
事件，經本院刑事庭以109年度附民字第260號刑事附帶民事訴訟
裁定移送前來，本院於民國110年4月27日言詞辯論終結，判決如
下：
    主   文
原告之訴駁回。
訴訟費用由原告負擔。
    事實及理由
一、被告經合法通知，未於最後言詞辯論期日到場，核無民事訴
    訟法第386 條各款所列情形，爰依原告之聲請，由其一造辯
    論而為判決。
二、原告主張：被告羅兼自任會首，邀集原告、訴外人張嘉玲、
    訴外人林仁宏及其他人參加合會（下稱系爭合會），含會首
    共計21會，每會新臺幣（下同）1萬元，每月1會，採內標制
    ，會期自民國107年9月20日起至109年5月20日止，於每月20
    日20時許在其位於嘉義市○區○○里○○000○00號住處開標，被
    告明知系爭合會於108年10月20日由訴外人林仁宏以1,000元
    得標後，僅於108年10月23日交付8萬元之匯款予訴外人林仁
    宏，致系爭合會已無法繼續進行，而原告尚未得標為活會之
    情形下，竟意圖為自己不法所有，於109年10月28日至31日
    間某日，在原告位於嘉義市○○街00巷0號住處，向原告佯稱
    其缺錢花用能否先預繳系爭合會108年11月至109年1月之會
    款，每月6,000元共計1萬8000元會款云云，致原告陷於錯誤
    ，如數預繳1萬8,000元會款予被告，嗣後原告聯繫不上被告
    ，經訴外人林仁宏告知始知受騙，爰提起本件訴訟等語。並
    聲明：被告應賠償原告16萬元，並自刑事附帶民事訴訟起訴
    狀繕本送達之翌日起至清償日止，按週年利率5％計算之利息
    。願供擔保，請准宣告假執行。
三、被告則以：被告是否構成刑法第339條第1項詐欺取財罪仍待
    二審法院認定，原告既以遭被告詐騙陷於錯誤如數預繳1萬8
    ,000元作為本件刑事犯罪事實，則原告因本件刑事附帶民事
    訴訟事實所生之損害僅其預付會款之1萬8,000元，被告另積
    欠原告借款5萬元、未標會款13萬元部分與本件刑事犯罪事
    實無關，非本件刑事附帶民事訴訟得請求之範圍，原告就該
    部分附帶請求民事賠償並無理由。原告只能附帶請求1萬8,0
    00元之預付會款，另被告就原告預付之1萬8,000元、借款5
    萬元、未標會款13萬元與原告達成20萬元和解，並已償還4
    萬元與原告，是該1萬8000元之預付會款業經被告如數清償
    完畢，原告本件請求並無理由等語，資為抗辯。並答辯聲明
    ：原告之訴駁回。
四、本院之判斷：
  ㈠按因犯罪而受損害之人，於刑事訴訟程序固得附帶提起民事
    訴訟，對於被告請求回復其損害，但其請求回復之損害，以
    被訴犯罪事實所生之損害為限，否則縱令得依其他事由，提
    起民事訴訟，亦不得於刑事訴訟程序附帶為此請求（最高法
    院60年台上字第633號民事判例意旨參照）。稱和解者，謂
    當事人約定，互相讓步，以終止爭執或防止爭執發生之契約
    。和解有使當事人所拋棄之權利消滅及使當事人取得和解契
    約所訂明權利之效力，亦為民法第736條、第737條所分別明
    定。是和解契約成立後，應依該和解創設之法律關係以定當
    事人間之債權及債務關係。再和解原由兩造互相讓步而成立
    ，和解之後任何一方所受之不利益均屬其讓步之結果，不能
    據為撤銷之理由。且和解契約合法成立，兩造當事人即均應
    受該契約之拘束，縱使一造因而受不利益之結果，亦不得事
    後翻異，更就和解前之法律關係再行主張。
　㈡查被告向原告佯稱其缺錢花用，使原告陷於錯誤，預繳系爭
    合會108年11月至109年1月之會款，每月6,000元共計1萬800
    0元之會款，業經本院109年度易字第723號刑事判決認定被
    告犯詐欺取財罪，判處有期徒刑3月，被告提起上訴中，有
    該刑事判決書在卷可稽，並經本院依職權調取刑事案卷核閱
    無訛。而兩造於刑事案件偵查程序達成20萬元和解，約定被
    告自109年2月10日至110年9月止於每月10日還原告1萬元，
    又上開和解金額有包含本件預付之1萬8000元會款，被告迄
    今已給付原告4萬元等情，此為兩造所不爭執，有和解書1紙
    附於該刑事卷內及本院110年4月13日言詞辯論筆錄可參。此
    部分事實，堪以認定。
　㈢原告雖聲明請求被告應給付16萬元，惟本件刑事案件所認定
    原告因受被告詐欺而交付之財物上損失之金額為本件原告預
    付之1萬8,000元會款，至於被告尚未依上開和解書內容履行
    其餘16萬元，並非本件刑事案件被告被訴詐欺取財犯罪事實
    所生之損害，原告請求被告給付上開金額16萬元，自非正當
    ，無從准許。原告雖又主張和解書上載之20萬元，僅收到4
    萬元，1萬8,000元按5分之1比例計算，算是拿到3,600元，
    被告還有1萬4,400元尚未給付云云，然上開1萬8,000元既已
    在兩造和解契約範圍內，揆之首揭說明，應依該和解契約內
    容所創設之法律關係以定當事人間之債權及債務關係。觀之
    和解書內容，雙方並未特別約定債務清償抵充之方法，故應
    由清償人即債務人依民法第321條規定指定其應抵充之債務
    ，被告既已清償和解書其中4萬元予原告，並主張抵充本件1
    萬8,000元債務，則被告抗辯本件1萬8,000元已清償完畢，
    即屬有據，原告主張不能全額抵償預付之1萬8,000元會款，
    實乏依據，礙難憑採，從而，原告提起本件訴訟，請求被告
    給付16萬元及自刑事附帶民事起訴狀繕本送達翌日起至清償
    日止之法定遲延利息，並無理由，自無從准許。
五、綜上所述，原告依侵權行為之法律關係，請求被告給付16萬
    元，及自刑事附帶民事訴訟起訴狀繕本送達翌日起至清償日
    止按週年利率5％計算之利息，為無理由，應予駁回。
六、本件事證已臻明確，兩造其餘攻擊防禦方法及所提證據，經
    本院審酌後，認均於判決結果不生影響，爰不逐一論敘。
七、訴訟費用負擔之依據：民事訴訟法第78條。又法院為終局判
    決時，應依職權為訴訟費用之裁判，同法第87條第1 項亦有
    明文。本件係原告提起刑事附帶民事訴訟，由刑事庭合議裁
    定移送本院民事庭事件，免納裁判費，本件訴訟中亦未生其
    他訴訟費用，故無併依職權確定訴訟費用額之必要，附此敘
    明。
中　　華　　民　　國　　110 　年　　5 　　月　　6 　　日
                  臺灣嘉義地方法院嘉義簡易庭
                              法  官  羅紫庭 
以上正本係照原本作成。
如對本判決上訴，須於判決送達後20日內向本庭（嘉義市文化路
308之1號）提出上訴狀（均須按他造當事人之人數附繕本）。如
委任律師提起上訴者，應一併繳納上訴審裁判費。
中　　華　　民　　國　　110 　年　　5 　　月　　6 　　日
                              書記官  葉昱琳